【裁判字號】    97,上易,65
【裁判日期】    970304
【裁判案由】    竊盜
【裁判全文】
臺灣高等法院高雄分院刑事判決          97年度上易字第65號
上  訴  人  臺灣屏東地方法院檢察署檢察官
被      告  乙○○
輔  佐  人  丁○○○
被      告  戊○○
上列上訴人因被告等竊盜案件，不服臺灣屏東地方法院95年度易
字第797 號中華民國96年11月30日第一審判決（起訴案號：臺灣
屏東地方法院檢察署95年度偵字第6393號），提起上訴，本院判
決如下：
    主  文
上訴駁回。
    理  由
一、公訴意旨略以：被告乙○○與戊○○為表兄弟，2 人於民國
    95年10月23日上午某時，基於加重竊盜之犯意聯絡，由被告
    戊○○騎乘車牌號碼ND3-112 號重型機車後載乙○○，並攜
    帶客觀上足以對人之生命、身體造成危害可供兇器使用之鐵
    鎚1 支，2 人於同日上午4 時許，至屏東市○○路8 之1 號
    對面鐵路涵路旁產業道路，竊取台灣電力公司（下稱台電公
    司）所有交連PE電纜線32公尺，得手後，在被告乙○○搬拉
    電纜線之際，經丙○○與甲○○發現後報警處理，經警當場
    查獲知悉上情，並扣得手電筒1 支、鐵鎚1 支、ND3-112 號
    重機車1 部、交連PE電纜線32公尺及竹樓梯1 架，因認被告
    2 人涉犯刑法第321 條第1 項第3 款攜帶兇器加重竊盜罪嫌
    。
二、按犯罪事實應依證據認定，無證據不得認定其犯罪事實；不
    能證明被告犯罪者，應諭知無罪之判決，刑事訴訟法第154
    條第2 項、第301 條第1 項定有明文；又認定犯罪事實所憑
    之證據，雖不以直接證據為限，間接證據亦包括在內，然而
    無論直接證據或間接證據，其為訴訟上之證明，須於通常一
    般之人均不致有所懷疑，而得確信其為真實之程度者，始得
    據為有罪之認定，倘其證明尚未達到此一程度，而有合理之
    懷疑存在而無從使事實審法院得有罪之確信時，即應由法院
    為諭知被告無罪之判決（最高法院76年台上字第4986號判例
    意旨可參）。
三、證據能力：後述關於證人等於審判外之陳述及卷附書證即書
    面之傳聞證據等部份，檢察官、被告2 人已於本院審理調查
    上開證據時，就此證據能力均表示無意見，且本院認為以之
    作為本件論証之證據，均與待證事實具有關聯性，作為本案
    之證據亦屬適當，依刑事訴訟法第159 條之5 第1 項規定，
    均得為證據。
四、公訴人認被告2 人涉犯上開攜帶兇器竊盜罪嫌，係以被告2
    人供詞，證人丙○○、甲○○於偵查及證人己○○於警詢證
    詞，另有扣案上開手電筒1 支等物各節為據。惟訊據被告2
    人均否認上開被訴加重竊盜犯行，均辯稱：當日凌晨係因中
    度智障乙○○吵著要出去，戊○○即騎乘機車搭載乙○○前
    往屏東大橋軍營附近玩，之後返家途中騎經案發地點產業道
    路，因見地上電纜線擋路，戊○○就叫乙○○下車去把電纜
    線推開，戊○○則先騎車子至前方不遠處小便，後來丙○○
    、甲○○就前來，而扣案之竹樓梯非其等所有，地上電纜線
    亦非其等所竊取等語。經查：
(一)、警方於現場查獲交連PE電纜線32公尺，係屬台灣電力公司所
    有；包括四條電線在內，如需破壞，必須要一次剪斷4 條電
    線，且需從電線桿下面和上面都剪斷，每條電線直徑內徑約
    有2.5 公分等情，業據證人即台灣電力公司屏東區營業處員
    工己○○於警詢、原審證述明確（見警卷第11-12 頁，原審
    卷第80-81 頁），並有贓物認領保管單在卷足佐（見警卷第
    36頁），又上開電纜線一般需要使用大型剪刀剪斷，如果要
    用鋸斷鋼鐵的鋸子來鋸斷，需花費較多時間，但鐵鎚是絕對
    沒辦法剪斷上開電纜線，亦經證人己○○於原審證述在卷，
    足見被告2 人如欲剪斷上開電纜線，依客觀經驗法則，自須
    使用特殊之工具如大型剪刀或可鋸斷鋼鐵之鋸子，僅以扣案
    鐵鎚尚難剪斷電纜線，又本件案發當時亦由警員許景毓、劉
    顯欽等人到場進行搜索是否有其他犯案工具，但經搜索結果
    ，除發現扣案之手電筒、鐵鎚及竹樓梯外、並未發現任何其
    他犯罪工具，此據證人即警員劉顯欽於原審證述明確，雖公
    訴人上訴意旨指陳「以當時現況，執行搜索之人力、密度，
    若被告2 人於事跡敗露後，將隨身攜帶工具往草叢深處拋棄
    ，要發現顯非易事」等語，然本案於案發不久後，即由警員
    到場搜索，仍無法發現其他不利於被告之犯罪工具，自難僅
    以臆測而為不利於被告2 人之認定。此外，被告2 人機車上
    所攜帶之扣案鐵鎚，雖足以用來破壞電纜線外圍之塑膠管（
    參證人己○○於原審證詞），但仍無法證明被告2 人有以其
    他特殊工具剪斷電纜線，亦無積極證據足認被告2 人有持鐵
    鎚破壞電纜線外圍之塑膠管，自難僅以扣案鐵鎚遽認被告2
    人涉犯上開加重竊盜犯行。
(二)、本件案發不久之後，證人丙○○、甲○○隨即趕到案發現場
    ，發現被告戊○○站在機車旁，並聽到有電線拖拉的聲音，
    經尋聲查探之後，在與機車停放位置相反方向，且距離被竊
    電線桿約一、二十公尺處，發現被告乙○○正把電纜線從路
    旁搬到草堆邊等情，業據證人丙○○、甲○○於警、偵、原
    審證述明確，並有其等繪製之現場位置圖在卷可稽，足認被
    告2 人遭證人丙○○、甲○○發覺時，被告乙○○當時係在
    與機車停放位置相反方向，距離被竊電線桿約一、二十公尺
    的地方正動手搬移電纜線，被告戊○○則站在其所騎乘之機
    車之旁邊，詎離被告乙○○約三、四十公尺遠，則若被告2
    人有意要竊取上開電纜線，被告乙○○理應將電纜線往被告
    戊○○及機車停放之方向搬移，並進行捆捲的動作，以便將
    電纜線置於機車上載運離開現場，然本件被告乙○○當時卻
    未為此動作，反而將電纜線往機車停放位置相反的方向搬移
    ，並且將之搬移至草叢邊，顯見被告兩人並無準備將系爭電
    纜線捆捲載運的行為，況且就證人丙○○、甲○○所繪製之
    現場圖所示之被告兩人的相對位置，亦核與被告2 人所辯「
    因看到電纜線在產業道路上，戊○○就叫乙○○把電纜線推
    開，然後一人自行先騎乘車子至前方不遠處尿尿」等情大致
    相符，自難僅憑被告乙○○有搬移電纜線的動作，推論被告
    2 人即有被訴加重竊盜犯行。至於公訴人上訴意旨雖陳「當
    時被告2 人要在距離電線桿20公尺前就發現電纜線之存在，
    衡情顯有困難；並認被告乙○○當時搬移電纜線，係要先將
    電纜線藏置路旁草叢，伺機再前來拿取；被告戊○○當時如
    要小便，為何不在路旁草叢就地解決，何需騎車遠離被告乙○○，因認被告戊○○係負責把風」等語，然此部分上訴意
    旨質疑被告2 人所為，均屬當時被告2 人主觀上認知及考量
    ，無從逕認被告2 人此舉有何違背經驗法則之處，亦難徒以
    被告乙○○當時有搬移電纜線，臆測被告2 人有何藏置贓物
    之情。
(三)、警方到場搜索而在草叢堆發現扣案竹樓梯1 架，但被告2 人
    始終否認為其所有，又觀之警卷所附竹樓梯之照片，可知該
    竹樓梯總共有11階，具有相當之長度，並非一般機車所能載
    運，況且本案既難證明被告2 人有攜帶可剪斷電纜線之特殊
    工具（已如前述），自然亦無攜帶竹樓梯至現場必要（蓋攜
    帶竹樓梯的目的無非要攀爬至電線桿上頭剪斷電纜線），故
    僅以扣案之竹樓梯，亦無從證明被告2 人有被訴加重竊盜犯
    行。至於上訴意旨所陳「被告2 人於深夜凌晨出現在案發現
    場，與證人丙○○、甲○○發現停電後不久趕到現場發現被
    告2 人之時間點接近」部分，在無其他積極證據認定被告2
    人有犯竊取電纜線之事實（如前所述），不能僅以被告2 人
    有遭證人丙○○、甲○○發現在案發現場，即推論被告2 人
    即有被訴加重竊盜犯行。
(四)、綜上所述，本件起訴所據上開證據，尚無法證明被告2 人有
    被訴加重竊盜犯行，此外復查無其他積極證據足資證明，被
    告2 人被訴加重竊盜犯罪，均屬不能證明。
五、原審因而以不能證明被告2 人犯罪，而為被告2 人無罪之諭
    知，核無違誤；檢察官上訴所陳上情，為無理由，上訴應予
    駁回。
據上論斷，應依刑事訴訟法第368條，判決如主文。
本案經檢察官方娜蓉到庭執行職務。
中    華    民    國    97    年    3     月    4     日
               刑事第一庭   審判長法  官  郭雅美
                                  法  官  莊崑山
                                  法  官  張意聰
以上正本證明與原本無異。
本判決不得上訴。
中    華    民    國    97    年    3     月    4     日
                                  書記官  陳金


司法院資訊處製作；財團法人民間司法改革基金會備份。
